【裁判字號】    95,台上,949
【裁判日期】    950223
【裁判案由】    公共危險等罪
【裁判全文】
最高法院刑事判決              九十五年度台上字第九四九號
    上  訴  人  甲○○
    選任辯護人  林復華律師
                林伯瑞律師
上列上訴人因公共危險等罪案件，不服台灣高等法院高雄分院中
華民國九十二年七月三日第二審判決（九十二年度交上訴字第五
六號，起訴案號：台灣屏東地方法院檢察署九十年度偵字第六二
一三、六七五六號），提起上訴，本院判決如下：
    主  文
原判決關於肇事致人死傷逃逸部分撤銷，發回台灣高等法院高雄
分院。
其他上訴駁回。
    理  由
一、撤銷發回（肇事致人死傷逃逸）部分：
本件原判決認定上訴人甲○○於民國九十年九月二十八日晚上九
時許，駕駛車號ＹＥ─九五七七號墨綠色賓士自小客車，沿屏東
市省道台一線南向行駛，途經南下車道三九八公里處時，本應注
意車前狀況及依標線之規定不得行駛於機車專用道上，而當時雖
係雨天，但視線尚稱良好，路況亦無障礙，並無不能注意之情事
，其竟疏未注意，任意行駛至機車專用道上，因而追撞該車道上
，同向在前行駛，由林華燾所騎，附載陳水和之黑色無牌照機車
正後方，致陳水和倒地受傷，林華燾則先向後倒，撞擊自小客車
擋風玻璃之左側後，再摔倒地上受傷，上訴人肇事後，非但未及
時採取任何必要之救助措施，於觀看四下無人後，竟將卡在其車
頭下方之上開機車擺脫，駕車逃離現場，陳水和、林華燾則經不
詳姓名之人報警送醫急救，惟林華燾仍於同年十月十六日十五時
四十分許傷重不治死亡。嗣經警於同年九月二十九日上午零時十
二分許循線查獲上訴人等情。因將上訴人被訴駕駛動力交通工具
肇事逃逸部分，第一審諭知上訴人無罪之判決撤銷，改判論處上
訴人駕駛動力交通工具肇事，致人死傷而逃逸罪刑。固非無見。
惟查：(一)、有罪之判決書，對於被告有利之證據不採納者，應記
載其理由，為刑事訴訟法第三百十條第二款所明定，故事實審法
院就卷內有利及不利被告之證據，如何取捨而為適合於事實之認
定，均應詳予論列其取捨判斷之理由，否則究難謂無判決理由不
備之違誤。上訴人固坦承駕車撞及林華燾之機車，惟始終否認肇
事逃逸，辯稱該機車原已倒地，嗣始遭其撞及等語，原判決援引
證人陳文生於警詢所為案發當時其見一車牌ＹＥ─九五七七號之
賓士小客車拖行一黑色機車之供證，資為認定上訴人駕車肇事後
逃逸論據之一，然該證言僅足證明上訴人撞及並拖行機車，似尚
不足據以認定該機車係於行進中遭上訴人駕車撞擊而倒地之事實
，況陳文生於該次警詢，同時另稱當時其看見受傷之人在路旁，
之後看見賓士小客車拖行機車（警卷第九頁背面），嗣於偵查及
第一審審理時，並進一步陳明車禍當天其經過該路段時，先見二
人一坐一臥於人行道上，機車距彼等約二百五十至三百公尺，之
後再往前，即見上訴人之車撞及機車，拖行一段距離後，再倒車
離去，該機車位於路中間，其確親見上訴人撞上機車之剎那，並
聞及「啪」一聲，即記下車號報警等語（偵查卷第十一頁背面、
第十二頁正面、第一審卷第八十三頁），似屬對上訴人有利之證
據，乃原判決置而未論，徒擷取陳文生警詢時供述之片斷，遽為
不利於上訴人之判決，復未說明不予採信之理由，顯有判決理由
不備之違背法令。(二)、判決理由之敘述，須與卷內之證據資料相
適合，且事實審法院對於證據之取捨，及其證明力如何之判斷，
更不能違背經驗法則與論理法則，否則即有判決理由矛盾及證據
法則適用不當之違背法令。原判決於理由欄一－(一)，以依卷附檢
察官勘驗筆錄所載，上訴人駕駛之小自客車右前車燈破損，引擎
蓋右側靠近車燈處凹陷，前擋風玻璃右下側並有破裂痕跡，又該
車保險桿高度達四十九公分，車頭大燈頂端距地面七十五公分，
但林華燾之機車右側倒地時距離地面之高度為四十四公分，左側
倒地時之高度為五十七公分（因有一鐵架凸起），如機車先倒地
，其高度不可能超過上訴人小客車頭燈頂端或保險桿之高度，該
機車即不可能受上訴人小客車撞擊而彈起，自更無可能將大燈撞
毀，且損及引擎蓋與擋風玻璃，乃依此及死者頭部受有外傷之事
實，推論係機車受後方之力量撞擊後，死者向後彈起，身體壓住
引擎蓋且撞擊汽車擋風玻璃，並據以為不利於上訴人之認定。然
據該勘驗筆錄之記載，上訴人小客車保險桿頂端距地面固為四十
九公分，其保險桿下方離地面卻僅三十公分，遠低於上開機車倒
地後之高度，縱該機車先行倒地，上訴人小自客車似仍有撞及機
車之可能，原判決上開推論，已有採證違背經驗法則之違法；又
該小客車於保險桿下方及引擎下護皮處均有撞擊痕跡，且為向上
之凹陷，該撞痕有無可能係小客車撞及已倒地之機車所造成？攸
關上訴人被訴肇事逃逸犯行有無之認定，基於公平正義之維護，
自有釐清之必要，乃原審未予調查審酌，遽為科刑之判決，非惟
證據調查職責未盡，且屬理由不備。(三)、證人即車禍當日經過現
場之劉運祥證稱當天其見陳水和坐於人行道上，旁邊倒臥一人，
乃下車詢問究竟，經陳水和告知彼等遭一白色汽車撞及（相驗卷
第五十三頁背面、偵查卷第二十七頁背面、第一審卷第二十一頁
），另陳水和亦多次供承當天係一白色自小客車，自後撞擊其乘
坐之機車信號燈，彼等因而倒地，但不知係何種車輛，遭白色自
小客車撞擊之事，其確曾告知劉運祥（相驗卷第五十一頁背面、
五十四頁背面、偵查卷第十二頁背面、第一審卷第二十、二十一
頁），互核相符，雖證人即至現場處理本件車禍之警員徐文仁證
稱當時陳水和向其表示未看清係遭何種車輛撞擊等語，然觀諸陳
水和於警詢中，警員詢其是否認得對方車型特徵時，供稱對方車
型其無特別印象（警卷第六頁背面），嗣其於第一審證述所乘坐
之機車係受白色小客車追撞之同時，並稱不知該車係何種車輛等
語，是陳水和雖無法具體指明係何種車型、車號之汽車，自後追
撞其機車肇事，然其始終供稱肇事車輛為白色小客車，其先後所
為之陳述，尚無矛盾，參以吾人日常生活經驗，車輛顏色一望即
知，至車型、車牌號碼等，則非細觀其標示，無法得悉，陳水和
所乘坐之機車，遭後方來車追撞，於受撞之短暫剎那間，僅留存
該車係白色之印象，而未能明確指出車型、車號等相關細節或其
他車禍發生之詳細經過，要屬人情之常，原判決徒以陳水和於案
發之初，未向警方提及肇事車輛係白色，並稱對該車型無印象，
且受撞後精神狀態迷糊卻獨能辨識該車為白色，自有矛盾且不合
常理，而不採信陳水和、劉運祥上開證言，其採證殊難謂為適法
。以上，或係上訴意旨所指摘，或為本院得依職權調查之事項，
應認有發回更審之原因。
二、駁回（不能安全駕駛動力交通工具、過失致人於死及過失傷
害）部分：
按最重本刑為三年以下有期徒刑、拘役或專科罰金之罪，經第二
審判決者，不得上訴於第三審法院，刑事訴訟法第三百七十六條
第一款定有明文。原判決就上訴人被訴不能安全駕駛動力交通工
具部分，係維持第一審依刑法第一百八十五條之三論處罪刑之判
決，駁回檢察官對此部分之第二審上訴，就其被訴過失致人於死
及過失傷害部分，則撤銷第一審無罪諭知之判決，改判依想像競
合犯從一重論處同法第二百七十六條一項過失致人於死罪刑，此
二部分均為最重本刑三年以下有期徒刑之罪，依上開說明，既經
第二審判決，自不得上訴於第三審法院。上訴意旨雖以該論處過
失致人於死罪刑部分，為上訴人被訴肇事致人死傷逃逸部分之前
提，應得併予上訴，惟原判決認此二部分，無裁判上一罪關係，
應分論併罰等情，已詳予敘明。是上訴人關於不能安全駕駛動力
交通工具、過失致人於死及過失傷害部分之上訴，均顯為法所不
許，應予駁回。
據上論結，應依刑事訴訟法第三百九十七條、第四百零一條、第
三百九十五條前段，判決如主文。
中    華    民    國  九十五  年    二    月  二十三  日
                      最高法院刑事第八庭
                          審判長法官  張  淳  淙
                                法官  張  春  福
                                法官  呂  丹  玉
                                法官  洪  昌  宏
                                法官  蔡  彩  貞
      本件正本證明與原本無異
                                      書  記  官
中    華    民    國  九十五  年    三    月    三    日
                                                      V


司法院資訊處製作；財團法人民間司法改革基金會備份。
